臺灣基隆地方法院基隆簡易庭民事判決　100年度基簡字第155號
原　　　告　黃金章
被　　　告　陳仕誠
上列當事人間確認本票債權不存在事件，本院於民國100年4月19
日言詞辯論終結，判決如下：
    主  文
確認被告持有原告簽發如附表所示之本票債權不存在。
訴訟費用新台幣壹仟元由被告負擔。
    事實及理由
一、原告主張如附表所示，並由原告及訴外人黃育紳共同簽發之
    本票（下稱系爭本票），業經被告聲請裁定准予強制執行（
    本院99年度司票字第550 號），惟原告認系爭本票之原告簽
    名部分並非原告筆跡，而係他人偽簽，爰依法訴請確認系爭
    本票原告簽名部分係為偽造，並聲明如主文第1項所示。
二、被告未於言詞辯論期日到場，亦未提出書狀為任何聲明或陳
    述。
三、按確認法律關係之訴，非原告有即受確認判決之法律上利益
    者，不得提起，民事訴訟法第247條第1項前段定有明文。所
    謂即受確認判決之法律上利益，係指法律關係之存否不明確
    ，原告主觀上認其在法律上之地位有不妥之狀態存在，且此
    種不妥之狀態能以確認判決將之除去者而言。查本件被告已
    持系爭本票向本院聲請核發本票裁定在案，是系爭本票既由
    被告持有且已行使票據權利，而原告否認該本票之真正，顯
    然兩造就系爭本票債權存在與否已發生爭執，如不訴請確認
    ，原告在私法上之地位將有受侵害之危險，則原告提起本件
    確認系爭本票債權不存在之訴，即有確認之法律上利益，合
    先敘明。
四、得心證之理由：按在票據上簽名者，依票上所載文義負責，
    票據法第5 條固有明文，惟票據債務人應依票據文義負責，
    以該債務人在票據上簽名或蓋章為前提，最高法院65年台上
    字第2030號判例闡釋甚詳。又本票本身是否真實，即是否為
    發票人所作成，應由執票人負證明之責，亦有最高法院50年
    台上字第1659號判例意旨可參。故發票人主張本票係偽造，
    對執票人提起確認本票債權不存在之訴者，應由執票人就本
    票真正之事實，先負舉證責任。再按當事人對於他造主張之
    事實，於言詞辯論時不爭執者，視同自認；當事人對於他造
    主張之事實，已於相當時期受合法之通知，而於言詞辯論期
    日不到場，亦未提出準備書狀爭執者，準用第一項之規定，
    民事訴訟法第280條第1項前段、第3 項前段分別定有明文。
    經查，本院比對原告起訴狀簽名與系爭票據原告簽名，以肉
    眼觀之，無論結構佈局、態勢神韻、書寫習慣（包括起筆、
    收筆、筆力、筆速、筆序等筆劃細部特徵）及運筆習慣等均
    有明顯不同外，再被告未就確實由原告簽發系爭本票等情舉
    證證明之，且經本院合法通知亦未到庭爭執，依法視同自認
    ，從而原告主張系爭本票原告簽名部分係為偽造等語，即堪
    認為真實。綜上所述，系爭本票既非原告所簽發。從而，原
    告起訴請求判決確認如主文第1 項所示，為有理由，應予准
    許。
五、訴訟費用負擔之依據：民事訴訟法第78條。
中    華    民    國   100    年    4     月    28    日
                  基隆簡易庭法  官  王翠芬
以上正本係照原本作成。
對於本件判決如有不服，應於收受送達後20日內向本院提出上訴
書狀，上訴於本院合議庭，並按他造當事人之人數附具繕本。
中    華    民    國   100    年    4     月    28    日
                            書記官  李一農
    附  表
┌──────────────────────────────────────────┐
│本票附表：至清償日止利息按週年利率百分之六計算                100年度基簡字第155號  │
├──┬───────┬─────┬──────┬───────┬───────┬──┤
│編號│  發  票  日  │  票面金額│  到  期  日│發    票    人│本  票  號  碼│備考│
│    │              │  (新台幣)│            │              │              │    │
├──┼───────┼─────┼──────┼───────┼───────┼──┤
│001 │99年6月14日   │17,000元  │99年7月14日 │黃金章        │TH NO.018304  │    │
│    │              │          │            │              │              │    │
└──┴───────┴─────┴──────┴───────┴───────┴──┘